【裁判字號】    97,訴,748
【裁判日期】    970924
【裁判案由】    偽造文書等
【裁判全文】
臺灣新竹地方法院刑事判決               97年度訴字第748號
公  訴  人  臺灣新竹地方法院檢察署檢察官
被      告  甲○○
                    （另案在臺灣新竹監獄執行中）
上列被告因偽造文書等案件，經檢察官提起公訴（97年度毒偵字
第4723號），經本院合議庭裁定依簡式審判程序判決如下：
    主  文
甲○○行使偽造私文書，足以生損害於他人，累犯，處有期徒刑
月，如易科罰金，以新臺幣壹仟元折算壹日。
統一精工（股）—竹東站之簽帳單上偽造之「乙○○」之署押伍
枚均沒收之。
    事  實
一、甲○○前曾於民國89年間，因違反毒品危害防制條例案件，
    經臺灣臺中地方法院於90年4 月2 日以90年度訴字第226 號
    就施用第一級毒品部分判處有期徒刑10月，就施用第二級毒
    品部分判處有期徒刑4 月，定應執行刑為有期徒刑1 年，於
    90年5 月7 日確定；又於91年間，因違反毒品危害防制條例
    案件，經臺灣臺中地方法院於92年2 月12日以91年度易字第
    2907號判處有期徒刑6 月，於92年3 月24日確定，嗣上揭案
    件接續執行，於93年9 月21日假釋出監，刑期至93年12月12
    日假釋期間屆滿未經撤銷假釋而視為執行完畢。
二、甲○○猶不知悔改，基於行使偽造私文書及意圖為自己不法
    所有之單一犯意，於96年10月24日19時1 分、19時4 分、19
    時6 分、19時7 分及19時9 分許，持其之前所竊得乙○○向
    遠東國際商業銀行股份有限公司（以下簡稱遠東銀行）所申
    辦、卡號為0000000000000000號之信用卡（所涉犯竊盜罪嫌
    部分，另案經臺灣新竹地方法院檢察署檢察官起訴在案），
    至統一精工股份有限公司（以下簡稱統一精工公司）位於新
    竹縣竹東鎮○○路○ 段26號之竹東站，接續以出示上開信用
    卡作為支付工具而刷卡消費，並於抬頭為統一精工（股）—
    竹東站之簽帳單5 份上偽簽「乙○○」之簽名，作為以乙○
    ○名義消費，允諾付款予遠東銀行之意思表示，而偽造簽帳
    單之私文書，並將之均交予上揭竹東站之員工收受而行使之
    ，以此方式施以詐術，使該站員工陷於錯誤，誤信甲○○即
    為乙○○本人，而交付價值分別為新臺幣（下同）20元、25
    元、100 元、500 元及1000元之汽油，足生損害於乙○○、
    遠東銀行及統一精工公司。嗣乙○○於96年10月25日8 時50
    分許發現信用卡遭竊，向遠東銀行掛失時經該銀行告知經人
    盜刷信用卡之情事，乃報警處理，而為警循線查悉上情，並
    扣得上開偽造之簽帳單5 份。
三、案經新竹市警察局第二分局報請臺灣新竹地方法院檢察署檢
    察官偵查起訴。
    理  由
一、本件被告甲○○所犯為刑法、第216 條、210 條之行使偽造
    私文書罪及同法第339 條第1 項之詐欺取財罪，均非死刑、
    無期徒刑、最輕本刑為三年以上有期徒刑之罪，或高等法院
    管轄第一審之案件，被告於本院準備程序進行中，就被訴事
    實為有罪之陳述，經本院合議庭認合於新修正刑事訴訟法第
    273 條之1 第1 項之規定，裁定進行簡式審判程序，合先敘
    明。
二、訊據被告甲○○對於上揭事實坦承不諱，並經被害人乙○○
    指訴綦詳，且有新竹市警察局第二分局搜索、扣押筆錄1 份
    、車籍查詢—基本資料詳細畫面1 份、翻拍自統一精工公司
    竹東站監視錄影設備所攝錄案發過程畫面之照片1 幀、遠東
    銀行信用卡掛失遭冒刷紀錄持卡人報案聯1 份、財團法人聯
    合信用卡處理中心帳單調閱明細表5 份、前述簽帳單5 份、
    車輛照片1 幀及臺灣新竹地方法院檢察署檢察官96年度偵字
    第7553號、97年度偵字第854、964、1054、1231、1232、13
    94號起訴書等在卷足憑，被告之自白核與事實相符而堪採信
    ，本案事證已臻明確，被告所為前揭犯行洵堪認定，應予依
    法論科。
三、核被告甲○○所為，係犯刑法第216 條、第210 條之行使偽
    造私文書罪及同法第339 條第1 項之詐欺取財罪。被告前開
    偽造私文書之低度行為為行使之高度行為所吸收，不另論罪
    。又按數行為於同時同地或密切接近之時地實施，侵害同一
    之法益，各行為之獨立性極為薄弱，依一般社會健全觀念，
    在時間差距上，難以強行分開，在刑法評價上，以視為數個
    舉動之接續施行，合為包括之一行為予以評價，較為合理，
    方屬接續犯之範疇，足見「接續犯」之成立，係以時、空密
    接性為前提要件，即透過對於同一法益之同種類侵害行為繼
    續不間斷之實行，業已稀釋個別行為之獨立性，致使刑法評
    價時將之視為單一、整體之犯罪行為，以符合社會一般人對
    於行為概念之認知，並與行為人之犯罪目的相互結合（最高
    法院86年臺上字第3295號判例要旨參照）。被告在前揭簽帳
    單上偽簽被害人乙○○之簽名而偽造私文書後，進而行使，
    而以詐術取得上開價值之汽油，其係基於單一之行使偽造私
    文書及不法所有之意圖，利用同一機會，於時間、空間緊密
    相連之環境下所為之接續數行為，為接續犯，僅論以一行使
    偽造私文書罪及一詐欺取財罪。被告所犯上揭二罪，係一行
    為觸犯數罪名，屬想像競合犯，應依刑法第55條之規定，從
    一重論以刑法第216 條、第210 條行使偽造私文書罪。又被
    告前曾於89年間，因違反毒品危害防制條例案件，經臺灣臺
    中地方法院於90年4 月2 日以90年度訴字第226 號就施用第
    一級毒品部分判處有期徒刑10月，就施用第二級毒品部分判
    處有期徒刑4 月，定應執行刑為有期徒刑1 年，於90年5 月
    7 日確定；又於91年間，因違反毒品危害防制條例案件，經
    臺灣臺中地方法院於92年2 月12日以91年度易字第2907號判
    處有期徒刑6 月，於92年3 月24日確定，嗣上揭案件接續執
    行，於93年9 月21日假釋出監，刑期至93年12月12日假釋期
    間屆滿未經撤銷假釋而視為執行完畢等情，有臺灣新竹地方
    法院檢察署刑案資料查註紀錄表及臺灣高等法院被告前案紀
    錄表各1 份在卷足按，其於5 年以內再犯本件有期徒刑以上
    之罪，為累犯，應依刑法第47條第1 項規定加重其刑。爰審
    酌被告犯罪動機、目的、手段、情節、造成損害之程度及犯
    後坦承犯行等一切情狀，量處如主文所示之刑，並諭知如易
    科罰金之折算標準，以資懲儆。
四、又被告於統一精工（股）—竹東站之簽帳單上所偽簽之「乙
    ○○」之署押5 枚，為偽造之署押，不問屬於犯人與否，應
    依刑法第219 條規定宣告沒收。
據上論斷，應依刑事訴訟法第273 條之1 第1 項、第299 條第1
項前段，刑法第216 條、第210 條、第339 條第1 項、第55條、
第47條第1 項、第41條第1 項前段，刑法施行法第1 條之1 第1
項、第2 項前段，判決如主文。
本案經檢察官張嘉宏到庭執行職務。
中    華    民    國    97    年    9     月    24    日
                  刑事第一庭    法  官  楊惠芬
以上正本證明與原本無異。
如不服本判決應於收受本判決後10日內向本院提出上訴書狀，上
訴書狀應敘述具體理由。上訴書狀未敘述上訴理由者，應於上訴
期間屆滿後20日內補提理由書狀於本院 (均須按他造當事人之人
數附繕本 )「切勿逕送上級法院」。
中    華    民    國    97    年    9     月    24    日
                                書記官  張懿中
附錄本案論罪科刑法條全文：
刑法第216 條：
行使第210 條至第215 條之文書者，依偽造、變造文書或登載不
實事項或使登載不實事項之規定處斷。
刑法第210 條：
偽造、變造私文書，足以生損害於公眾或他人者，處五年以下有
期徒刑。
刑法第339 條第1 項：
意圖為自己或第三人不法之所有，以詐術使人將本人或第三人之
物交付者，處五年以下有期徒刑、拘役或科或併科一千元以下罰
金。


司法院資訊處製作；財團法人民間司法改革基金會備份。
